臺灣橋頭地方法院刑事判決　　　　　　 110年度交易字第36號
公　訴　人　臺灣橋頭地方檢察署檢察官
被　　　告　林英賢


上列被告因過失傷害案件，經檢察官聲請以簡易判決處刑（110
年度偵字第831 號），本院認不宜以簡易判決處刑，改依通常程
序審理，判決如下：
    主  文
林英賢犯過失傷害罪，處拘役伍拾日，如易科罰金，以新臺幣壹
仟元折算壹日。
    事  實
一、林英賢於民國109 年7 月1 日16時36分許，駕駛車牌號碼00
    0-0000號重型機車（下稱甲車），沿高雄市左營區翠華路由
    南往北方向行駛，行經該路與大中二路交岔路口（下稱前開
    路口）時，本應注意兩車並行之間隔，並隨時採取必要之安
    全措施，而依當時日間自然光線、市區柏油道路無缺陷、無
    障礙物且視距良好，並無不能注意之情事，猶疏未注意及此
    而逕行向右偏駛，適右側有陳苡軒駕駛車牌號碼000-000 號
    重型機車（下稱乙車）同向駛來，見狀閃煞不及而發生碰撞
    ，致陳苡軒人車倒地（下稱前開事故），受有左側膝部挫傷
    、左側腰部挫傷及左側肩部挫傷等傷害。
二、案經陳苡軒訴由高雄市政府警察局左營分局報告臺灣橋頭地
    方檢察署檢察官偵查後聲請簡易判決處刑。
    理  由
壹、關於證據能力之意見
一、除顯有不可信之情況外，從事業務之人於業務上或通常業務
    過程所須製作之紀錄文書、證明文書，亦得為證據，刑事訴
    訟法第159 條之4 第2 款定有明文。又依醫師法第12條第1
    項規定，醫師執行業務時應製作病歷，該項病歷資料係屬醫
    師於醫療業務過程中依法所必須製作之紀錄文書，每一醫療
    行為雖屬可分，但因其接續看診行為而構成整體性之醫療業
    務行為，其中縱有因訴訟目的（例如被毆傷）而尋求醫師之
    治療，惟對醫師而言，仍屬其醫療業務行為之一部分，仍應
    依法製作病歷。從而依據該病歷資料而製成之診斷證明書與
    通常醫療行為所製作之病歷無殊，均屬刑事訴訟法第159 條
    之4 第2 款所稱之紀錄文書，依上述規定自應具有證據能力
    （最高法院100 年度台上字第457 號判決意旨參照）。被告
    林英賢雖爭執告訴人陳苡軒所提漢唐中醫診所診斷證明書（
    下稱前開診斷證明書）之證據能力，然前開診斷證明書係由
    該診所負責診斷告訴人傷勢之醫師，依醫師法規定於醫療業
    務過程中所製作之證明文書，亦未見有何顯不可信之情況，
    縱其上有「訴訟無效」之記載，仍無礙其為醫師製作業務上
    文書之性質，則依前揭說明，自應有證據能力。
二、被告以外之人於審判外之陳述，雖不符前4 條之規定，而經
    當事人於審判程序同意作為證據，法院審酌該言詞陳述或書
    面陳述作成時之情況，認為適當者，亦得為證據，刑事訴訟
    法第159 條之5 第1 項定有明文。準此，本判決所引用其餘
    各項被告以外之人審判外言詞或書面陳述，性質上雖屬傳聞
    證據，然審酌此等陳述作成時外部情況俱無不當，復經檢察
    官、被告於審判程序同意有證據能力（本院交易卷第118 頁
    ），乃認作為證據應屬適當，自得採為認定事實之依據。
貳、實體部分
一、認定有罪之理由
    訊據被告固坦承於上述時地駕駛甲車右偏發生前開事故之事
    實，惟矢口否認過失傷害犯行，辯稱：前開診斷證明書所載
    傷勢與伊現場目視之傷勢不符，伊在現場未見該等傷勢。伊
    等綠燈亮起向前行駛時，驟起強風將伊吹向告訴人，雙方始
    發生碰撞，前開事故係因強風之不可抗力情形所致，伊並無
    過失云云。經查：
  ㈠被告於109 年7 月1 日16時36分許，駕駛甲車沿高雄市左營
    區翠華路由南往北方向行駛，行經前開路口時，因向右偏駛
    ，適右側有告訴人駕駛乙車同向駛來而發生碰撞，致告訴人
    人車倒地等情，業經證人即告訴人於警偵指證綦詳（警卷第
    10至13、25至26頁、偵卷第21至22頁），並有道路交通事故
    現場圖、道路交通事故調查報告表（一）、（二）-1、現場
    暨車損照片及行車紀錄器錄影畫面翻拍照片在卷可稽（警卷
    第20至23、32至41頁），復據被告坦認在卷（本院交易卷第
    68頁），是此部分事實首堪認定。
  ㈡告訴人所受傷勢應係前開事故所造成
  1.告訴人因前開事故受傷一節，業據告訴人迭於警偵指證在卷
    （警卷第12、25頁、偵卷第21至22頁）；次經本院勘驗行車
    紀錄器影像光碟，甲車持續往右偏駛並逐漸靠近乙車左側後
    ，甲車右手把因碰觸乙車左手把，乙車遂失去重心向左偏，
    嗣後即向左側摔車倒地，且甲車此時向左側傾倒，造成告訴
    人身體壓靠在甲車右側車身等情，有本院勘驗筆錄在卷可憑
    （本院交易卷第85至87頁），復考量機車因無完整車體包覆
    ，倘駕駛人遭受外力撞擊人車倒地易受有四肢或軀幹傷害，
    本與常情相符，且告訴人係於案發當日即前往漢唐中醫診所
    就診，是前開診斷證明書所載左側膝部挫傷、左側腰部挫傷
    及左側肩部挫傷等傷勢（警卷第15頁），核其受傷部位暨傷
    勢乃與上述碰撞過程暨告訴人指述受傷經過大抵一致，此外
    無從證明該等傷勢果係其他不詳原因造成，綜此應認告訴人
    確因甲、乙二車碰撞人車倒地而受有左側膝部挫傷、左側腰
    部挫傷及左側肩部挫傷甚明。又依上開行車紀錄器錄影畫面
    翻拍照片及本院勘驗筆錄所示，告訴人於案發時身著桃紅色
    長雨衣，是若告訴人未當場仔細檢視、查驗傷勢，被告本無
    從自告訴人衣著外觀知悉所受傷勢，縱被告未見告訴人受有
    前開診斷證明書所載傷勢，亦不足反證告訴人未因前開事故
    受傷。被告所辯：前開診斷證明書所載傷勢與伊現場目視之
    傷勢不符云云，委無足採。
  2.醫療院所依收費不同而區分訴訟用、非訴訟用診斷證明書之
    形式，均無影響於醫師依據病歷製作診斷證明書之真實性，
    且醫師法第28條之4 規定，醫師若出具與事實不符之診斷書
    ，處新臺幣（下同）10萬元以上50萬元以下罰鍰，得併處限
    制執業範圍、停業處分1 個月以上1 年以下或廢止其執業執
    照；情節重大者，並得廢止其醫師證書，處分非輕，醫師出
    具診斷證明書時當知所慎重，是前開診斷證明書之真實性極
    高。此外，前開診斷證明書既為漢唐中醫診所負責診治告訴
    人之醫師所開立，記載告訴人經診斷受有左側膝部挫傷、左
    側腰部挫傷及左側肩部挫傷等傷勢，所載受傷部位暨傷勢復
    與本院勘驗行車紀錄器影像光碟結果暨告訴人指述受傷經過
    相符，業如前述，是其上縱有「訴訟無效」之記載，仍得證
    明告訴人所受傷害，附此敘明。
  ㈢被告就前開事故確有過失
  1.觀之被告先於警偵辯稱：當天雨下很大，伊沒有騎穩所以右
    偏云云（警卷第3 頁、偵卷第22頁），嗣於審理中始改稱案
    發時驟起強風云云，先後所述已有不一，再佐以被告於警偵
    俱未提及風勢因素，則案發時是否確有驟起強風之情，即屬
    有疑。次依上開本院勘驗筆錄所示，被告駕駛甲車前行時，
    確漸往右側偏駛，而逐漸靠近右側由告訴人駕駛之乙車左側
    車身，然告訴人駕駛乙車前行時，行車路線均為直線並無左
    右偏移，因被告駕駛甲車向右偏駛遂致甲車右手把與乙車左
    手把發生碰撞，並造成雙方人車均向左側倒地，堪認前開事
    故確為被告駕車逕行向右偏駛進而碰撞乙車所造成。又被告
    駕駛甲車前行時，明顯向右偏駛，但告訴人及其餘機車騎士
    起駛前行之行車路徑並無左右偏移，告訴人所穿桃紅色長雨
    衣及其餘機車騎士身上均無明顯飄起或因風吹動情形，此外
    ，被告亦未提出相關事證為憑，是被告所辯斯時驟起強風造
    成雙方發生碰撞云云，不足憑信。至被告駕駛甲車前行時，
    所穿紫色雨衣固因風吹動飄起，惟衡諸駕駛人駕車行駛間，
    所穿衣物本有可能因風吹動飄起，尚難徒憑此情逕認是時驟
    起強風且致被告難以操控甲車而向右偏駛，自不足採為有利
    被告之認定。
  2.汽車行駛時，駕駛人應注意兩車並行之間隔，並隨時採取必
    要之安全措施，道路交通安全規則第94條第3 項定有明文。
    被告既依法考領駕駛執照，有公路監理電子閘門查詢資料存
    卷可佐（警卷第44頁），駕車原應注意上揭道路交通安全規
    定，且衡諸案發時地日間自然光線、市區柏油道路無缺陷、
    無障礙物且視距良好，並無不能注意之情事，猶疏未注意而
    肇致前開事故，造成告訴人受有前揭身體傷害，是其過失行
    為與告訴人受傷結果二者間具有相當因果關係甚明。被告辯
    稱自身並無過失云云，當屬臨訟卸責之詞，無可為採。
  ㈣此外，當事人聲請調查之證據，法院認為與待證事實無重要
    關係、待證事實已臻明瞭無再調查之必要者，得認為不必要
    而以裁定駁回，刑事訴訟法第163 條之2 第1 項、第2 項第
    2 款、第3 款分別定有明文。本件固據被告聲請傳訊醫師呂
    昇峰暨提出告訴人確有針療10次之證明（本院交易卷第122
    頁），然本件案發過程已臻明瞭，被告聲請調查部分僅涉民
    事損害賠償金額之認定，與本件犯罪事實不生直接關聯性，
    依前揭規定即無再予調查必要，併此敘明。
  ㈤綜前所述，本件事證明確，被告犯行洵堪認定，應依法論科
    。
二、論罪科刑
  ㈠核被告所為，係犯刑法第284 條前段之過失傷害罪。
  ㈡刑法第62條所謂「自首」係指行為人於有偵查權限之機關尚
    未發覺犯罪前，向該管機關申告自己之犯罪事實並自願接受
    裁判者而言，並不以行為人對事故發生承認自己有過失為要
    件，只要坦承為事故當事人即足當之。查被告雖始終否認犯
    行，惟其肇事後仍停留案發現場，於有偵查犯罪權限之機關
    及公務員發覺其犯罪前，主動向負責處理之員警自承係其駕
    車發生前開事故，進而接受裁判等情，有高雄市政府警察局
    道路交通事故肇事人自首情形紀錄表在卷可佐（警卷第31頁
    ），此舉仍認合於自首要件，爰依刑法第62條前段規定減輕
    其刑。
  ㈢爰審酌被告逕行向右偏駛肇生前開事故，造成告訴人受有前
    揭傷勢，且犯後矢口否認犯行，迄今猶未為賠償或獲取告訴
    人之寬宥，未見悔意；兼衡其自陳學識程度、家庭暨經濟狀
    況（本院交易卷第123 頁）等一切情狀，量處如主文所示之
    刑，並諭知易科罰金之折算標準。
據上論斷，應依刑事訴訟法第452 條、第284 條之1 、第299 條
第1 項前段，刑法第284 條前段、第62條前段、第41條第1 項前
段，刑法施行法第1 條之1 第1 項，判決如主文。
本案經檢察官陳麗琇聲請簡易判決處刑，檢察官廖姵涵到庭執行
職務。
中    華    民    國   110    年    10    月    15    日
                  刑事第六庭  法  官  方佳蓮
以上正本證明與原本無異。
如不服本判決應於收受判決後20日內向本院提出上訴書狀，並應
敘述具體理由。其未敘述上訴理由者，應於上訴期間屆滿後20日
內向本院補提理由書（均須按他造當事人之人數附繕本）「切勿
逕送上級法院」。
中    華    民    國   110    年    10    月    15    日
                              書記官  史萱萱
附錄本判決論罪科刑法條：
中華民國刑法第284條
因過失傷害人者，處1 年以下有期徒刑、拘役或10萬元以下罰金
；致重傷者，處3 年以下有期徒刑、拘役或30萬元以下罰金。